【裁判字號】    96,上訴,5119
【裁判日期】    970108
【裁判案由】    毒品危害防治條例
【裁判全文】
臺灣高等法院刑事判決                96年度上訴字第5119號
上  訴  人
即  被  告  甲○○
上列上訴人因違反毒品危害防制條例案件，不服臺灣基隆地方法
院96年度訴字第746號，中華民國96年10月26日第一審判決（起
訴案號：臺灣基隆地方法院檢察署96年度毒偵字第1341號、第
1627號 ），提起上訴，本院判決如下：
    主  文
上訴駁回。
    事  實
一、甲○○於民國89年間，犯施用第一級毒品罪，經臺灣基隆地
    方法院89年度毒聲字第1059號裁定觀察、勒戒，執行結果，
    認有繼續施用毒品傾向，再經同院89年度毒聲字第1162號裁
    定令入戒治處所施以強制戒治，90年10月10日執行強制戒治
    期滿，由臺灣基隆方法院檢察署檢察官以90年10月24日90年
    度戒毒偵字第122號不起訴處分確定。復於91年間，犯施用
    第一級毒品罪，經臺灣基隆地方法院以91年5月31日91年度
    訴字第141號判決，判處有期徒刑8月確定，93年1月12日縮
    刑期滿執行完畢。
二、甲○○於96年5月21日上午10時許、同年6月21日晚間8時許
    ，分別在臺北縣萬里鄉大鵬村萬里朋友住處、臺北縣萬里鄉
    ○○村○○路2號自己住處，以針筒注射方式，施用第一級
    毒品海洛因各1次。經臺灣基隆方法院檢察署觀護人室人員
    ，於同年5月22日及6月22日，分別採取甲○○之尿液送驗，
    均呈嗎啡陽性反應，而查得上情。
二、案經臺灣基隆方法院檢察署觀護人報請該署檢察官偵查起訴
    。
    理  由
一、上訴人即被告甲○○於上揭時、地，分別施用第一級毒品海
    洛因之事實，(一)臺灣基隆地方法院檢察署觀護人室人員，於
    96年5月22日及同年6月22日採取被告排放之尿液，送請臺灣
    檢驗科技股份有限公司，以氣相層析質譜儀法，確認檢驗結
    果，均呈嗎啡陽性反應等情，有臺灣基隆地方法院檢察署受
    保護管束人尿液監管紀錄表（尿液檢體所有人：甲○○，尿
    液檢體編號：000000000）、（尿液檢體所有人：甲○○，
    尿液檢體編號：000000000）、該公司於96年5月29日、96年
    7月3日所出具濫用藥物尿液檢驗報告（檢體編號：00000000
    0、000000000），在卷可稽（見毒偵字第1341號卷第2、3頁
    、毒偵字第1627號卷第3、4頁）。(二)被告於檢察事務官詢問
    及原審，分別自白其於上揭時、地，以針筒注射方式，施用
    第一毒品海洛因之犯行（見毒偵字第1341號卷第9、10頁、
    毒偵字第1627號卷第8頁、原審卷第38頁）。(三)被告有事實
    欄一所示施用第一級毒品犯行，經裁定送勒戒處所觀察、勒
    戒，執行結果，認有繼續施用毒品傾向，經裁定令入戒治處
    所施以強制戒治，90年10月10日執行強制戒治期滿，由臺灣
    基隆方法院檢察署檢察官以90年10月24日90年度戒毒偵字第
    122號不起訴處分確定。復於91年間，犯施用第一級毒品罪
    ，經臺灣基隆地方法院以91年5月31日91年度訴字第141號判
    決，判處有期徒刑8月確定，93年1月12日縮刑期滿執行完畢
    等情，有卷附本院被告前案紀錄表可據。被告於強制戒治執
    行完畢5年內，再犯施用第一級毒品罪，雖本件施用第一級
    毒品犯行，係在強制戒治執行完畢5年以後，仍不適用毒品
    危害防制條例第20條有關觀察、勒戒或強制戒治規定。(四)是
    以，本件事證明確，被告施用第一級毒品海洛因之犯行，洵
    堪認定，應依法論科。
二、海洛因係毒品危害防制條第2條第2項第1款所定第一級毒品
    ，不得非法持有、施用。核被告所為，係犯毒品危害防制條
    例第10條第1項之施用第一級毒品罪。被告為施用而持有第
    一級毒品海洛因之低度行為，應為施用之高度行為所吸收，
    不另論罪。按刑法第56條修正理由之說明，謂「對繼續犯同
    一罪名之罪者，均適用連續犯之規定論處，不無鼓勵犯罪之
    嫌，亦使國家刑罰權之行使發生不合理之現象。」「基於連
    續犯原為數罪之本質及刑罰公平原則之考量，爰刪除有關連
    續犯之規定」等語，即係將本應各自獨立評價之數罪，回歸
    本來就應賦予複數法律效果之原貌。因此，就刑法修正施行
    後多次施用毒品之犯行，採一罪一罰，始符合立法本旨。刑
    法修正施行後多次施用毒品犯行，除符合接續犯之要件外，
    應一罪一罰（最高法院96年度第9次刑庭會議決議參照）。
    被告先後2次施用第一級毒品海洛因犯行，時間相隔1個月之
    久，難認合於接續犯之要件，自應分論併罰。公訴意旨認係
    集合犯，尚有未洽，附此說明。又被告有事實欄一所示犯罪
    、科刑及刑之執行情形，有卷附本院被告前案紀錄表可稽。
    被告於有期徒刑執行完畢後，5年以內，故意再犯本件有期
    徒刑之罪，均應依刑法第47條第1項規定，論以累犯，並加
    重其刑。
三、原審以被告罪證明確，適用簡式審判程序，援引毒品危害防
    制條例第10條第1項，刑法第11條、第47條第1項、第51條第
    5款規定，並審酌被告有多次施用第一級毒品海洛因之犯罪
    紀錄，仍不知戒除，一再施用，被告犯罪之動機、所生危害
    暨坦承犯行之犯罪後態度等一切情狀，分別量處有期徒刑8
    月、8月，應執行有期徒刑1年2月，並說明被告之犯罪時間
    ，係在96年4月24日以後，不合中華民國96年罪犯減刑條例
    之減刑規定，不得依該條例規定減刑。雖原判決就公訴意旨
    所指被告於96年5月21日上午10時許、96年6月21日晚間8時
    許以外之施用第一級毒品海洛因犯行，僅敘明經到庭實行公
    訴檢察官更正，而未說明該部分不另為無罪之諭知（詳四、
    所述），存有微疵，惟對判決結果不生影響，本院仍不必因
    此撤銷原判決。原判決其餘認事用法，並無不合，量刑亦稱
    妥適。被告上訴意旨，以其先後2次施用第一級毒品海洛因
    犯行，時間密接，次數頻繁，應論以集合犯，而非數罪併罰
    為由，指摘原判決不當，提起上訴，為無理由，應予駁回。
四、公訴意旨另指被告除於96年5月21日上午10時許、96年6月21
    日晚間8時許，有2次施用第一級毒品海洛因犯行外，於該段
    期間，尚有多次施用第一級毒品海洛因犯行等語。經查，公
    訴意旨所指被告施用第一級毒品海洛因犯行，並無採取被告
    尿液送驗之檢驗報告可資證明，即被告於檢察事務官詢問及
    原審，均未自白其有該部分施用第一級毒品海洛因之犯行。
    因不能證明被告有上開施用第一級毒品海洛因之犯行，原應
    諭知被告無罪之判決，惟公訴意旨認為此一部分與有罪部分
    ，有單純一罪關係，爰不另為無罪之諭知。按檢察官代表國
    家提起公訴，依檢察一體原則，到庭實行公訴之檢察官如發
    現起訴書認事用法有明顯錯誤，固得本於自己確信之法律見
    解，於論告時變更起訴之法條，或另為其他適當之主張，惟
    其於法院調查或審理時所為之論告或主張，究屬訴之追加、
    撤回或變更範疇，抑或僅屬為起訴效力所及之他部事實之擴
    張、或起訴事實之一部減縮，自應究明各該請求之性質而異
    其處理方式。因而除撤回起訴，使該訴訟關係消滅，法院無
    從加以裁判外，法院自不得僅就檢察官論告時所陳述或主張
    之事實為裁判，而置原起訴事實於不顧（最高法院95年度臺
    上字第5401號判決參照）。檢察官已就被告多次施用第一級
    毒品海洛因之犯行，提起公訴，原審到庭實行公訴檢察官僅
    以更正起訴事實之方式處理，應不生經更正部分之起訴事實
    訴訟關係消滅之效力，法院仍應就該部分，依法裁判，附此
    說明。
五、被告經合法傳喚，無正當之理由不到庭，爰不待其到庭陳述
    ，逕行判決。
據上論斷，應依刑事訴訟法第368條、第371條，判決如主文。
本案經檢察官羅建勛到庭執行職務。
中    華    民    國    97    年    1     月    8     日
                  刑事第十三庭審判長法  官  曾德水
                                    法  官  談  虎
                                    法  官  李錦樑
以上正本證明與原本無異。
如不服本判決，應於收受送達後10日內向本院提出上訴書狀，其
未敘述上訴之理由者並得於提起上訴後10日內向本院補提理由書
（均須按他造當事人之人數附繕本）。
                                    書記官  吳金來
中    華    民    國    97    年    1     月    8     日
附錄：本案論罪科刑法條全文：
毒品危害防制條例第10條第1項。
施用第一級毒品者，處 6 月以上 5 年以下有期徒刑。


司法院資訊處製作；財團法人民間司法改革基金會備份。
